【裁判字號】    92,重訴,9
【裁判日期】    920514
【裁判案由】    侵權行為損害賠償
【裁判全文】
臺灣高等法院民事判決                                九十二年度重訴字第九號
    原      告  丙○○
    訴訟代理人  徐揆智律師
                陳怡如律師
    被      告  甲○○
                乙○○
右當事人間請求侵權行為損害賠償事件，經原告提起刑事附帶民事訴訟，經本院刑
事庭裁定移送前來，本院判決如左︰
    主      文
原告之訴及假執行之聲請均駁回。
訴訟費用由原告負擔。
    事      實
甲、原告方面：
壹、聲明：求為判決
（一）被告應連帶給付原告新臺幣（下同）柒佰伍拾萬元，及自附帶民事訴訟訴狀繕
      本送達翌日起至清償日止，按年息百分之五之利息。
（二）願供擔保聲請宣告假執行。
（三）訴訟費用由被告連帶負擔。
貳、陳述：
    被告二人為夫妻，於民國（下同）八十七年三月初，在台北市○○區○○路二十
    二巷十四號四樓住處，向原告佯稱由雙方共同集資一千五百零五萬一千二百四十
    元，用以進口日本電器商品，賣給國內店家經營生意，可獲利一成，兩造股份各
    占二分之一，使原告信以為真而分別於八十七年三月二十日、三月二十五日及四
    月一日各匯出日幣一千萬元至被告乙○○所指定之「永昇商事有限會社」於琉球
    銀行帳戶內，詎其竟於同年月某日，在台北市○○路三七０巷十二號，以同一方
    式向訴外人朱玉瑛詐騙，致朱玉瑛亦交付被告七百五十萬元，合夥購買電器商品
    ，惟所進口之電器商品經變賣後，得款均由被告夫妻取得，而未分配與原告及訴
    外人朱玉瑛，嗣經原告向朱玉瑛查詢後，始知上情。被告二人自應負侵權行為之
    損害賠償責任，賠償其所詐取之七百五十萬元損失。
參、証據：提出支付命令聲請狀、日商銀行帳戶資料、匯款水單三紙、本票一紙、土
    地及建物謄本各一件、存証信函一紙、明細表一件、明細七頁、存款憑條一件、
    二百萬元用途說明一件等為証。
乙、被告方面：
壹、聲明：求為判決
（一）原告之訴及假執行之聲請均駁回。
（二）訴訟費用由原告負擔。
貳、陳述：
（一）兩造係合夥作電器用品之進口生意，由原告投資七百五十萬元，並由原告負責
      記帳，合作期間亦分過三次紅利，合計一百五十萬元。
（二）嗣後因市場發生變化，原告突然表示不做，要求取回資金，但因已大量訂貨且
      滯銷嚴重，被告二人一時無法還款，原告同意尚欠金額暫借被告週轉，被告乙
      ○○乃簽發面額七百五十萬元之本票一紙交與原告，並提供住屋、土地設定抵
      押與原告，故兩造之間純屬民事糾葛，否認有詐騙之不法行為。
（三）又原告起訴所主張之債權與本票債權係屬同一債權，同一事件，而原告已聲請
      本票裁定並經法院准予強制執行在案，且於九十一年間陸續查封被告之財產，
      其再請求損害賠償，自屬無據。
參、証據：提出台灣台北地方法院九十年度偵字第三七四號檢察官不起訴處分書、本
    票、土地及建物登記謄本、台灣桃園地方法院民事執行處通知、收據、台灣台北
    地方法院執行命令、台灣板橋地方法院執行命令、台灣桃園地方法院執行命令、
    台灣桃園地方法院支付命令、台灣高雄地方法院執行命令等影本為証。
丙、本院依職權調閱台灣桃園地方法院九十年執字第一七七五八號執行卷、九十年促
    字第五二一三六號、九十一年簡抗字第十八號卷。
    理      由
一、原告起訴主張：被告夫妻二人向伊佯稱由雙方共同集資一千五百零五萬一千二百
    四十元，以進口日本電器商品，可獲利一成，雙方股份各佔二分之一，致伊陷於
    錯誤而分別於八十七年三月廿日、三月廿五日及四月一日各匯出日幣一千萬元至
    乙○○所指定之「永昇商事有限會社」於琉球銀行帳戶內，詎被告二人竟以同一
    方式向訴外人朱玉瑛詐騙，致朱玉瑛亦交付現金七百五十萬元，合資購買電器商
    品，惟進口之電器商品變賣後，所得款項均由被告夫妻取得，並未分配與原告及
    訴外人朱玉瑛，經原告於八十九年九月間向朱玉瑛查詢，始獲上情，被告自應負
    侵權行為損害賠償之責，爰依法請求判決命被告二人連帶返還所詐騙之七百五十
    萬元等語。
二、被告則以：否認有詐騙之行為，兩造係合夥作生意，因進口之電器用品數量龐大
    ，而市場又發生變化，產生滯銷，原告卻要求退出，抽回資金，伊等為表示負責
    ，同意償還，已簽發面額七百五十萬元之本票交付原告，只因無錢而無力清償票
    款，惟原告亦已執該本票聲請強制執行，查封伊之財產，原告以同一債權、同一
    事件再行提起本件損害賠償之請求，顯然無據等語，資為抗辯。
三、經查，原告主張被告二人向伊詐騙合夥股金七百五十萬元之事實，已據其提出匯
    款水單三紙、日商銀行帳戶資料一件為証，而被告因前開行為，業經刑事法庭以
    詐欺罪各判處有期徒刑九月確定在案，亦有本院九十一年度上易字第三二六二號
    刑事判決在卷可稽，並經本院調閱原法院九十一年度易字第一０二七號刑案卷宗
    ，查閱屬實，被告雖否認有詐騙之故意云云，惟查被告既向原告表示共同集資一
    千五百萬元進口電器商品生意，兩造股份各占二分之一，復以同一藉口向訴外人
    朱玉瑛集資七百五十萬元，使原告及訴外人朱玉瑛均信以為真而分別出資七百五
    十萬元，而後即以原告及朱玉瑛所共同出資之一千五百萬元資金作為進口電器用
    品生意之成本，被告本身則未提供資金，惟對於出售商品所獲之利潤則仍以享有
    二分之股權為由，參加分配利潤，依此實難認被告對於原告未施用詐術，此部分
    其辯解，尚不足採。按因故意或過失，不法侵害他人之權利者，應負損害賠償之
    責，被告二人共同隱瞞其未出資之事實，而誘騙原告提供資金供被告二人進口家
    電銷售，造成原告受有七百五十萬元之出資損害，依法自應連帶負損害賠償之責
    。
四、惟按基於同一原因事實受有損害並受有利益者，其請求之賠償金額應扣除所受之
    利益，民法第二百十六條之一定有明文，查原告雖投資七百五十萬元供被告二人
    經營進口電器用品生意，但原告發現被告有前開詐騙之事實後，提出退夥及返還
    出資之要求後，被告二人業已於八十九年一月二十日由被告乙○○簽發面額七百
    五十萬元，復經被告甲○○背書，到期日為八十九年十二月三十一日之本票一紙
    ，交付原告收執，承諾返還原告前開出資之事實，有本票影本一紙在卷可按（見
    本院卷第九九頁），且為原告自認在卷（見本院卷第八九頁），則依前開說明，
    原告係因前開被告之侵權行為所受之損害，始獲被告簽發同額之本票交付，則系
    爭本票債權顯係原告基於同一原因事實所獲得，依前開規定，原告請求賠償損害
    之金額自應將所收受之本票債權予以扣除，查系爭本票面額為七百五十萬元，兩
    相扣除後，原告已無可得請求之損害賠償債權，故原告仍請求被告連帶給付七百
    五十萬元及法定遲延利息，即屬無據。
五、至於原告主張其所取得之本票屆期並未獲清償，經聲請強制執行，目前僅查封被
    告之動產、汽車等物，仍不足清償系爭票據債務云云，並經本院調閱執行卷查明
    ，惟依前所述，系爭本票債權乃被告二人為返還原告之出資而交付，縱其事後未
    能遵期清償，亦僅屬被告二人未履行其票據債務，尚難因此而可使前開已抵銷之
    侵權行為損害賠償之債重生，此部分原告之主張，不足採信。
六、綜上，原告基於侵權行為損害賠償請求權請求被告二人連帶給付七百五十萬元及
    自附帶民事訴訟訴狀繕本送達翌日起至清償日止，按年息百分之五之利息，不應
    准許，其假執行之聲請，因訴之駁回而失所附麗，亦不予准許。
七、本件事証已明，兩造其他攻擊防禦方法及所援用之証物，經本院審酌後，認與判
    決結果無涉，爰不逐一論述，附此敘明。
據上論斷，本件原告之訴為無理由，依民事訴訟法第七十八條，判決如主文。
中      華      民      國    九十二    年      五      月    十四      日
                                  民事第四庭
                                      審判長法  官  李  瓊  蔭
                                            法  官  楊  豐  卿
                                            法  官  張      蘭
右正本係照原本作成。
如不服本判決，應於收受送達後二十日內向本院提出上訴書狀，其未表明上訴理由者
，應於提出上訴後二十日內向本院補提理由書狀（均須按他造當事人之人數附繕本）
上訴時應提出委任律師或具有律師資格之人之委任狀；委任有律師資格者，另應附具
律師資格證書及釋明委任人與受任人有民事訴訟法第四百六十六條之一第一項但書或
第二項（詳附註）所定關係之釋明文書影本。
中      華      民      國    九十二    年      五      月     十六     日
                                            書記官  應  瑞  霞
附註：
民事訴訟法第四百六十六條之一（第一項、第二項）：
對於第二審判決上訴，上訴人應委任律師為訴訟代理人。但上訴人或其他法定代理人
具有律師資格者，不在此限。
上訴人之配偶、三親等內之血親、二親等內之姻親，或上訴人為法人、中央或地方機
關時，其所屬專任人員具有律師資格並經法院認為適當者，亦得為第三審訴訟代理人
。


司法院資訊處製作；財團法人民間司法改革基金會備份。
